【裁判字號】    99,易,246
【裁判日期】    991019
【裁判案由】    詐欺
【裁判全文】
臺灣士林地方法院刑事判決               99年度易字第246號
公  訴  人  臺灣士林地方法院檢察署檢察官
被      告  丙○○
上列被告因詐欺案件，經檢察官提起公訴（99年度偵字第6030號
），本院判決如下：
    主  文
丙○○幫助犯詐欺取財罪，處有期徒刑肆月，如易科罰金，以新
臺幣壹仟元折算壹日。緩刑貳年。
    事  實
一、丙○○明知將自己申請開立之銀行帳戶提供予他人使用，依
    一般社會生活經驗，有被犯罪集團利用作為詐欺取財轉帳匯
    款等犯罪工具之可能，竟基於縱生此結果亦不違背其本意之
    幫助詐欺取財犯意，於民國98年5 月30日起至同年6 月9 日
    晚間7 時30分間之某時，在臺灣地區不詳地點，將其所申請
    之華南商業銀行北投分行( 下稱華南銀行) 帳號0000000000
    00號帳戶之提款卡及密碼，提供予真實姓名年籍不詳之成年
    人使用。嗣該成年人所屬詐欺集團成員，即基於意圖為自己
    不法所有之詐欺犯意，於98年6 月9 日晚間7時30 分許，撥
    打電話予乙○○，佯稱其係電視購物頻道富邦momo台客服人
    員，並稱乙○○先前購買該頻道商品，以信用卡刷卡付費，
    因簽單錯誤，須至自動提款機操作更正，否則會重複扣款，
    致乙○○陷於錯誤，依該詐欺集團成員之指示，分別於98年
    6 月9 日晚間9 時53分、56分及58分許，在臺北縣新莊市○
    ○路○段221 號華南銀行自動提款機前，各匯款新臺幣（下
    同）10萬元、1 萬8 千元及1 千元至丙○○上揭華南銀行帳
    戶後，該詐欺集團成員旋分5 筆共提領10萬元，翌(10)日又
    分2 筆計被提領1 萬9100元，以此方式詐騙財物得手。嗣乙
    ○○查覺有異，報警處理，始循線查悉上情。
二、案經臺中市警察局第三分局報告臺灣臺中地方法院檢察署呈
    請臺灣高等法院檢察署檢察長令轉臺灣士林地方法院檢察署
    檢察官偵查起訴。
    理  由
一、按被告以外之人於審判外之言詞或書面陳述，除法律有規定
    者外，不得作為證據；又被告以外之人於審判外之陳述，雖
    不符合同法第159 條之1 至第159 條之4 之規定，但經當事
    人於審判程序同意作為證據，法院審酌該言詞陳述或書面陳
    述作成時之情況，認為適當者，亦得為證據。當事人、代理
    人或辯護人於法院調查證據時，知有第159 條第1 項不得為
    證據之情形，而未於言詞辯論終結前聲明異議者，視為有前
    項之同意，刑事訴訟法第159 條第1 項及第159 條之5 分別
    定有明文。本判決下列所引用各該被告以外之人於審判外之
    陳述（包含書面陳述），除後述公務員於職務上製作之紀錄
    證明文書，並無顯不可信之情況，依刑事訴訟法第159 條之
    4 第1 款規定，皆有證據能力外，其餘亦屬傳聞證據之部分
    ，惟當事人於本院準備程序及審判期日中均表示無意見而不
    予爭執，且迄至言詞辯論終結前亦未再聲明異議，本院審酌
    上開證據資料製作時之情況，尚無違法不當及證明力明顯過
    低之瑕疵，亦認為以之作為證據應屬適當，故揆諸前開規定
    ，爰逕依刑事訴訟法第159 條之5 規定，認前揭證據資料均
    有證據能力，合先敘明。
二、訊據被告丙○○矢口否認有何幫助詐欺取財犯行，辯稱：伊
    所有華南銀行提款卡遺失不見，伊並未提供給詐欺集團使用
    云云。經查：
(一)如事實欄所述被害人乙○○遭詐欺集團施用詐術，致陷於錯
    誤而匯款至被告上開華南銀行帳戶之事實，業據證人乙○○
    於警詢證述綦詳，復有乙○○匯款的華南銀行自動櫃員機交
    易明細單3 紙、華南銀行北投分行98年6 月30日華北投存字
    第124 號函附被告華南銀行帳戶之客戶基本資料表1 份及存
    款往來明細表1 份附卷可稽。
(二)被告對於發現提款卡遺失的時間、地點、原因提款卡是否寫
    上密碼、掛失及報案的時間等情節，供述前後不一，自相矛
    盾，有違常情，其辯稱提款卡遺失乙節，不足採信。
 1、就被告發現提款卡遺失的時間、地點、原因乙節，被告於98
    年6 月18日向警局報案提款卡遺失時供稱：6 月14日15時許
    ，在臺北市○○區○○路25巷20弄14號住家，欲前往使用華
    南銀行金融卡提款時，發現金融卡及存摺都不見( 臺中市警
    察局第三分局刑案偵查卷宗，以下簡稱警卷，第15-16 頁)
    。於98年8 月4 日警詢供稱：該帳戶金融卡放置於褲袋遺失
    不見，6 月13日發現金融卡不見( 警卷第10- 11頁) 。於98
    年10月19日偵訊供稱：98年6 月14日要領錢時發現金融卡遺
    失了( 臺中地方法院檢察署98年度偵字第19678 號卷，以下
    簡稱中檢偵卷，第20-21 頁) 。於99年5 月27日偵訊時供稱
    ：帳戶提款卡連同皮夾不見，我騎機車，將皮包放在旁邊袋
    子內遺失，98年6 月14日拿提款卡領錢，我忘記剩多少，想
    如果超過500 元就可以領，( 後改稱) 我是去補刷存摺( 臺
    灣士林地方法院檢察署99年度偵字第6030號卷，以下簡稱甲
    ○偵卷第6-7 頁) 。嗣於本院99年7 月1 日準備程序供稱：
    我要去查詢薪資補貼，才發現我的金融卡遺失，我記得是星
    期五，我在警察局值班，我是義警，我原本要拿提款卡去查
    市政府要匯到華南銀行我的帳戶的薪資補貼1 萬5 百元下來
    了沒，就找不到提款卡了( 本院99年度審易字第1079號卷，
    以下簡稱本院審易卷，第11-12 頁) 。於99年10月5 日審理
    中供稱：華南銀行存摺及提款卡原本都放在家裡，要用才會
    帶出去，星期五我要去查市政府薪資補貼的款項有無匯入我
    的帳戶，找不到帳戶，才發現帳戶遺失，市政府薪資補貼是
    1 個月3500元，3 個月撥款1 次，98年5 月27日已撥款1 萬
    500 元；( 後改稱)6月我是要查賣土地的匯款；我將存摺、
    提款卡放在褲子口袋裡面；攜帶存摺是為了存摺要刷餘額、
    要順便補摺( 本院99年度易字第246 號卷，以下簡稱本院易
    字卷，第29-30 頁) 。是被告對於發現提款卡遺失的時間是
    6 月13日或14日或星期五(6月12日) 、發現遺失的地點是在
    住家或提款機前或警局、當時想要使用提款卡的原因是要提
    款、補摺、查詢餘額或市政府薪資補貼匯入款等情節交待不
    清，供述前後不一，自相矛盾。且查，被告所稱之市政府薪
    資補貼1 個月3,500 元，3 個月撥款1 次計1 萬500 元，已
    於98年5 月27日匯入被告華南銀行帳戶，被告於同日提領1
    萬元，5 月30日提領500 元( 不含手續費6 元) ，帳戶僅剩
    157 元之事實，亦經被告供承在卷，復有華南銀行存款往來
    明細表乙份附卷可憑( 警卷第40-43 頁) ，是被告前揭供稱
    欲使用提款卡去領錢或查詢市政府薪資補貼是否入帳云云，
    顯不足採。
 2、就提款卡上是否寫有密碼乙節，被告於98年6 月18日警詢供
    稱：我將密碼寫在一張紙上與存摺夾在一起( 警卷第16頁)
    。98年8 月4 日警詢供稱：密碼我有寫在金融卡上面，不知
    帳戶存摺有無在家( 警卷第10頁) 。98年10月19日偵訊供稱
    ：提款卡密碼是00000000，金融卡密碼只有我與我太太知道
    ，我沒有把金融卡密碼寫在其他地方( 中檢偵卷第21頁)。
    本院99年7 月1 日準備程序供稱：我的密碼有8 位數，我只
    在上面寫了4 個字，詐欺集團不可能會知道( 本院審易卷第
    11-12 頁) 。99年8 月25日準備程序中供稱：不知道人家怎
    麼知道我的帳戶密碼，我不記得我有沒有在提款卡上寫密碼
     (本院易字卷第9-10頁) 。是以，被告有無在提款卡寫上密
    碼，被告供述前後不一。縱使提款上寫有密碼，依被告所稱
    亦只寫有4 個數字，而提款卡之全部密碼為00000000共8 位
    數字，此係依被告農曆7 月7 日生日相乘所得2 位數字再相
    乘所得數字之排列組合(7x7=49,4x9=36,3x6=18)，難從個人
    證件資料可以推知。本案詐欺集團於詐騙乙○○後，立即使
    用該提款卡並順利快速提得贓款，顯見應係知悉密碼。若該
    提款卡為被告遺失，則詐欺集團於不知密碼或需耗時破解密
    碼的情形下，勢將無法如此順利快速提得贓款。
 3、就被告發現提款卡遺失後之掛失與報案乙節，被告於98年6
    月18日警詢供稱：(99 年)6月14日15時許，發現金融卡及存
    摺都不見，因此打電話辦理掛失，18日要申請補發時，銀行
    告知帳戶被冒用，所以報案( 警卷第15-16 頁) 。98年8 月
    4 日警詢供稱：6 月14日辦理掛失，6 月18日向銀行申請補
    發，銀行告知帳戶變成警示帳戶才報案( 警卷第9-14頁) 。
    98年10月19日偵訊供稱：98年6 月14日要領錢時發現金融卡
    遺失了，當天就打電話掛失，直到6 月18日要補發，華南銀
    行告訴我戶頭被凍結，我就去報案( 中檢偵卷第20-21 頁)
    。99年5 月27日偵訊供稱：98年6 月14日有人跟我說我帳戶
    被盜用，我才掛失( 甲○偵卷第6-7 頁) 。本院99年8 月6
    日準備程序中供稱：銀行通知我帳戶已經被人家盜用，我才
    去辦理掛失我打電話去銀行問是否可以重新申請，銀行的人
    員說我的金融卡被盜刷，要趕快去報案( 本院審易卷第21-2
    2 頁) 。據被告上開供述，被告係於6 月14日打電話辦理掛
    失。惟查，被告於98年6 月13日13點34分向華南銀行客服部
    門語音信箱掛失存摺及金融卡之事實，有華南銀行北投分行
    99年7 月8 日華北投存字第125 號函在卷可憑( 本院審卷第
    16 頁)，可證被告供述不實。且查，金融帳戶事關係存戶個
    人財產權益之保障，與存摺、印章、提款卡、密碼等物相結
    合，具有專屬性與私密性，一般人均有妥善保管帳戶資料之
    認知，一旦遭竊或發現遺失，衡情將立即向金融機構掛失或
    向警局報案，避免損失並防止遭詐欺集團供做犯罪工具使用
    。遽被告於6 月13日掛失後，拖延至6 月18日始向警局報案
    ，有違常情。諸此益證被告所稱提款卡遺失乙節，應非實情
    。
(三)詐欺集團為避免檢警自帳戶來源回溯追查出渠等真正身分，
    因而利用他人帳戶供作詐騙所得款項匯入之帳戶。同時詐欺
    集團為避免知情帳戶持有人逕將詐騙所得款項提領、變更密
    碼、補發存摺，或避免不知情之帳戶持有人逕將提款卡掛失
    或凍結帳戶，致使其無法提領詐騙詐得款項，詐欺集團所使
    用之帳戶，必為其所控制之帳戶，以確保款項之提領。是詐
    欺集團幾不可能使用他人遺失提款卡之帳戶供作詐得款項匯
    入之帳戶。且查，本案被害人乙○○另有2 筆款項匯入嚴惟
    程( 另案經臺灣臺中地方法院判決確定) 之妻張惠如所有之
    華南銀行南臺中分行000000000000號帳戶，而嚴惟程係因報
    紙刊登的求職廣告提供該帳戶予本案詐欺集團使用，此有臺
    灣臺中地方法院檢察署98年度偵字第19678 號聲請簡易判決
    處刑書、98年度偵字第19 161號起訴書、臺中地方法院99年
    度豐簡字第283 號判決書、99年度易字第1213號判決書、臺
    灣高等法院被告前案紀錄表附卷可稽，是本案詐欺集團既然
    有其取得人頭帳戶之特定管道，其得以控制該帳戶，確保安
    全提領贓款，揆諸前揭說明，斷無使用被告遺失之提款卡之
    理。是被告辯稱提款卡遺失乙節，不足採信。
(四)綜上，被告提供其所有華南銀行帳戶之提款卡及密碼予詐欺
    欺集團之事實，可堪認定。又一般國人向金融機構開設帳戶
    ，並無任何法令限制，若係用於存款、提款之正當用途，大
    可光明正大自行申請，無須使用他人之帳戶。而帳戶僅係用
    以從事存款、提款等用途，並現經媒體廣為報導，政府機關
    及各金融機構亦多次呼籲民眾應謹慎控管己有帳戶，且勿出
    賣或交付個人帳戶，以免淪為詐騙者之幫助工具，是依社會
    一般人之智識及社會生活經驗，倘有人收集他人帳戶做不明
    使用，極易判斷係該隱身幕後之使用人意圖以使用他人帳戶
    ，以供非法犯罪之用，自可產生該收受帳戶者將用於不法犯
    罪之合理懷疑。被告為一成年人，具有相當之智識程度與生
    活經驗，對此當認識甚明，依其社會經歷，自當可預見將上
    開帳戶之提款卡及密碼，交付不明人士使用後，該帳戶可能
    被用來從事詐欺犯罪，作為詐欺取財之人頭帳戶，以收取被
    害人匯入之款項，竟仍將該帳戶提款卡及密碼交付予真實姓
    名、年籍不詳之不明成年人士使用，被告雖無前揭不明人士
    使用其提款卡及密碼必持以詐騙他人之確信，但其將帳戶提
    款卡及密碼，交付該來路不明之人，顯具有縱有人以其金融
    帳戶實施詐欺犯罪，亦放任而不違背其本意之幫助意思，堪
    認被告有幫助姓名、年籍不詳之成年詐欺集團成員利用前開
    帳戶為詐欺取財之不確定故意甚明。是以，被告提供其所有
    華南銀行帳戶之提款卡及密碼予詐欺集團，幫助該集團用以
    詐欺被害人乙○○之事實，事證明確，應依法論科。
三、按刑法上之幫助犯，係對於犯罪與正犯有共同之認識，而以
    幫助之意思，對於正犯資以助力，而未參與實施犯罪之行為
    者而言（最高法院88年度臺上字第1270號裁判意旨參照）。
    本件被告提供華南銀行帳戶提款卡及密碼供詐欺集團使用，
    使被害人乙○○將款項匯入該帳戶，僅為他人之詐欺取財犯
    行提供助力，尚無以自己實施詐欺取財犯罪之意思，或與他
    人為詐欺取財犯罪之犯意聯絡，或被告有直接參與詐欺取財
    犯罪構成要件行為分擔之情事，核被告所為，係犯刑法第30
    條第1 項、第339 條第1 項之幫助詐欺取財罪。被告幫助他
    人犯罪，應依刑法第30第2 項規定，按正犯之刑減輕之。爰
    審酌被告提供帳戶予他人使用，其行為影響社會正常交易安
    全，增加被害人尋求救濟之困難，並使犯罪之追查趨於複雜
    ，助長詐欺犯罪風氣之猖獗，且犯罪後未坦承犯行，未見悔
    意，惟已與被害人乙○○達成和解，暨其品行、犯罪之動機
    、目的、手段、所生危害等一切情狀，量處如主文所示之刑
    ，併諭知易科罰金之折算標準。末查，被告未曾因故意犯罪
    受有期徒刑以上刑之宣告，有臺灣高等法院被告前案紀錄表
    附卷可稽，其因一時失慮，致罹刑典，且與被害人乙○○達
    成和解，賠償被害人乙○○2 萬元，此有和解書乙份在卷可
    憑，經此教訓，應知警惕，本院因認前開宣告之刑，以暫不
    執行為適當，併予宣告緩刑二年，以啟自新。
據上論斷，應依刑事訴訟法第299 條第1 項前段，刑法第30條第
1 項前段、第2 項、第339 條第1 項、第41條第1 項前段、第74
條第1 項第1 款，刑法施行法第1 條之1 ，判決如主文。
本案經檢察官江耀民到庭執行職務。
中    華    民    國    99    年    10    月    19    日
                  刑事第四庭審判長法  官  李育仁
                                  法  官  徐文瑞
                                  法  官  楊秀枝
以上正本證明與原本無異
如不服本判決，應於收受送達後10日內向本院提出上訴書狀，其
未敘述上訴理由者，應於上訴期間屆滿後20日內向本院補提理由
書狀（均須按他造當事人之人數附繕本）。
                                  書記官  劉易柔
中    華    民    國    99    年    10    月    19    日
附錄本案論罪科刑法條：
中華民國刑法第339條
意圖為自己或第三人不法之所有，以詐術使人將本人或第三人之
物交付者，處 5 年以下有期徒刑、拘役或科或併科 1 千元以下
罰金。
以前項方法得財產上不法之利益或使第三人得之者，亦同。
前二項之未遂犯罰之。
中華民國刑法第30條
幫助他人實行犯罪行為者，為幫助犯。雖他人不知幫助之情者，
亦同。
幫助犯之處罰，得按正犯之刑減輕之。

司法院資訊處製作；財團法人民間司法改革基金會備份。
